最高法院刑事判決　　　　　　九十四年度台上字第五八四二號
　　上　訴　人　甲○○
　　　　　　　　　　　　（現另案在台灣台北監獄執行中）
上列上訴人因違反毒品危害防制條例案件，不服台灣高等法院中
華民國九十四年八月三日第二審更審判決（九十四年度上重更(一)
字第七號，起訴案號：台灣台北地方法院檢察署九十一年度偵字
第五三九四、一二六０八、二二一二四、二一九五四號），提起
上訴，本院判決如下：
    主  文
上訴駁回。
    理  由
按刑事訴訟法第三百七十七條規定，上訴於第三審法院，非以判
決違背法令為理由，不得為之。是提起第三審上訴，應以原判決
違背法令為理由，係屬法定要件。如果上訴理由書狀並未依據卷
內訴訟資料，具體指摘原判決不適用何種法則或如何適用不當，
或所指摘原判決違法情事，顯與法律規定得為第三審上訴理由之
違法情形，不相適合時，均應認其上訴為違背法律上之程式，予
以駁回。本件上訴人甲○○上訴意旨略稱：(一)、證人江錦鴻於檢
察官偵查中已證陳其於警詢時所稱向上訴人購買第一級毒品海洛
因乙節，係警員拿槍逼迫所為之供述，且其證述內容不甚明確，
原審就此雖有調查，但其調查結果所為之認定，卻有悖經驗法則
。另原審採取警員陳建宏之證言據以說明為江錦鴻製作警詢筆錄
之警員陳怡龍所陳未拿槍逼迫江錦鴻乙情，應屬真實，但陳建宏
係陳怡龍之同事，原判決採取陳建宏之證詞為證，難認適法。(二)
、依據警員陳怡龍之證述，江錦鴻之警詢筆錄係在查獲現場所製
作，自未同步錄音，核與刑事訴訟法第一百條之一第一項規定有
違，應無證據能力，原判決竟仍採該警詢筆錄為證；再原判決僅
以上訴人所辯警方於民國九十年八月二十日在台北縣土城市○○
路○段二二六號之一，十樓查獲之電子磅秤一台等物係「范天賓
」所寄放乙節不可採信，即逕認係上訴人所有，亦屬違背證據法
則。(三)、證人邱琮淇（原名邱慶育）於警詢中之自白內容與其警
詢之錄音是否相符，原審未予查證，即遽認其警詢中之供述較為
可信；又證人蔣進弘於警詢時所供是否基於自由意志所為，原審
未再傳訊該證人究明，即遽行判決，均屬調查未盡。(四)、原判決
援引證人張家誠、吳文賢、蔣進弘、許峻銘於警詢及偵查中之證
詞資為判決之依據，但卻未於審判期日踐行詰問程序，更屬違法
。(五)、原判決事實欄認定上訴人販賣海洛因予江錦鴻二次，每次
０．三公克，其主文欄卻未將此部分之海洛因併予宣告沒收；再
原判決事實認定上訴人於九十一年二月六日晚間八時許，以電話
與真實姓名年籍不詳綽號「阿龍」男子約定販賣海洛因二小包云
云，卻未將上訴人所使用之該電話依法宣告沒收，俱有違誤。(六)
、原判決對於九十一年二月六日下午五時許，經警在張家誠位於
台北縣淡水鎮○○路一二四巷十六弄七之一號二、三樓住處搜索
查扣之海洛因一包，僅記載不含包裝袋淨重０．九五公克，包裝
重０．二二公克，對該海洛因之純度卻未見標示，自屬理由不備
。(七)、警方未持搜索票，而於九十一年二月六日晚間八時許在台
北市○○街五十二號八０三室扣得之海洛因八包等物，屬不依法
定程序執行搜索所取得之證物，應無證據能力，原判決竟仍採之
為證，並有違誤。(八)、原審竟於九十四年六月八日行準備程序時
，傳喚證人王志展作實質之調查，卻未說明有預料該證人於審判
期日未能到場之理由，亦與刑事訴訟法第二百七十九條第一項之
規定有違云云。
惟查：原判決綜合全案卷證資料，本於事實審法院推理之作用，
認定上訴人有其事實欄所載之犯行，因而撤銷第一審關於上訴人
部分之不當科刑判決，改判仍論處上訴人共同連續販賣第一級毒
品（累犯，處有期徒刑十五年）罪刑，已詳細說明其採證認事之
理由。對證人江錦鴻嗣雖於檢察官偵訊時翻異前供，改稱警詢時
係警察拿槍逼迫其坦承向上訴人購買海洛因云云，惟以警方如有
不法取供情事，何以江錦鴻於被查獲當日移送檢察官訊問時竟未
提及此事，且經傳訊為江錦鴻製作警詢筆錄之警員陳怡龍，其亦
證稱警詢筆錄完全依照江錦鴻之自由意志所製作，當時現場人很
多，其不可能拿槍指著江錦鴻等語，另警員陳建宏亦陳證其於陳
怡龍為江錦鴻製作筆錄時在場，其未見陳怡龍持槍指著江錦鴻等
語，所為證言如何經查與事實相符而可證明江錦鴻於警訊時所為
證詞非出於不法取得；上訴人雖辯稱警方於九十年八月二十日在
土城市○○路○段二二六號之一，十樓所查獲之電子磅秤等物係
「范天賓」所寄放云云，然其迄無法舉出「范天賓」之年籍資料
俾供查證，且與同時被查獲之邱琮淇於警詢中陳證該等查獲物均
係上訴人所有之供詞不符，且邱琮淇對同時地另被查扣之海洛因
等物為其所有一事，亦坦認在卷，綜此證據，如何亦可認定上開
查獲之電子磅秤等物屬上訴人所有；證人蔣進弘於警詢時已證陳
上訴人確有先與綽號「阿龍」之男子約定販賣毒品後，即遣其送
海洛因二包至台北市○○街與民生東路二段口，擬交予綽號「阿
龍」之男子等情，核與證人許銘峻證述內容大致相符，且蔣進弘
於偵查中仍堅稱其有幫上訴人販賣毒品，其又係被警查獲始供出
上情，蔣進弘現復已所在不明而無法傳喚，但其於警詢時前開證
述如何具有可信之特別情況，並為證明上訴人販賣海洛因犯行所
必須，而得採為證據；本件警方於九十一年二月六日前往上訴人
位於台北市○○街五十二號八樓之三住處逕行搜索時，雖無搜索
票，但該項搜索係依檢察官之指揮而執行，且已經徵得上訴人之
同意，如何足認該項搜索為合法，亦均已詳加說明。上訴意旨對
原審之論斷，究有何違背經驗法則或論理法則等違法情形，並未
依據卷內資料具體表明，徒執陳詞，以江錦鴻於偵查中已改稱其
於警詢時所稱有向上訴人購買海洛因乙節，係警員拿槍逼迫所致
，且警詢內容並不明確，原審卻仍認警員未拿槍逼迫江錦鴻；原
審僅憑上訴人所辯警方所查獲之電子磅秤等物係「范天賓」所寄
放乙詞為不可採，即逕認該查獲物屬上訴人所有；邱琮淇、蔣進
弘於警詢中所證是否真實或出於自由意志所為，原審未再查證或
傳訊，即遽行判決；警方無搜索票竟執行搜索，原判決卻仍採該
項違法搜索所扣得之物品為證云云，據以指摘原判決為違背法令
，皆係以自己之說詞，對原審採證認事之適法職權行使，並已於
判決內說明之事項，漫事指摘，復為單純之事實上爭辯，依首開
說明，自非適法之第三審上訴理由。且按：(一)、證言是否可採，
屬證據證明力之問題，事實審法院有自由判斷之權。警員陳建宏
、陳怡龍均已於原審具結作證，上訴意旨(一)又未具體指摘原判決
採信該二警員之證言有何違反證據法則之情形，徒以陳建宏與陳
怡龍有同事關係，即謂所為證言不足採信，自非適法。
(二)、刑事訴訟法第一百條之一第一項固規定，訊問被告除有急迫
情況且經記明筆錄者外，應全程連續錄音；必要時，並應全程連
續錄影。上開條文依同法第一百條之二規定，於司法警察官或司
法警察詢問犯罪嫌疑人時，準用之。然考其立法目的，在於建立
訊（詢）問筆錄之公信力，並擔保訊（詢）問程序之合法正當；
亦即在於擔保被告（犯罪嫌疑人）對於訊（詢）問之陳述，係出
於自由意思及筆錄所載內容與其陳述相符。而如被告（犯罪嫌疑
人）之陳述係屬自白，同法第一百五十六條第一項已特別規定「
被告之自白，非出於強暴、脅迫、利誘、詐欺、疲勞訊問、違法
羈押或其他不正之方法，且與事實相符者，得為證據」，則被告
（犯罪嫌疑人）之自白如係出於自由意思而非不正之方法，且其
自白之陳述與事實相符，縱令檢察官、司法警察（官）對其訊（
詢）問時未經全程連續錄音或錄影，致訊（詢）問程序不無瑕疵
，仍難謂其自白之筆錄無證據能力。原判決既已說明警員陳怡龍
對江錦鴻製作警詢筆錄時並無以不正之方法為之，而其內容應非
虛假，且依卷存陳怡龍於九十一年八月二十日為江錦鴻所製作之
警詢筆錄所示，其上已記載：「右筆錄於……訊問完畢，經被訊
問人親閱認為無訛始簽名捺印」，另台北縣政府警察局刑警隊偵
查員鍾正明於同日為江錦鴻所製作之第二次警詢筆錄亦載明：「
（你第一次所作的警詢筆錄是否句句實在？）句句實在」、「右
述筆錄……訊問完畢並經被訊問人親閱確認與事實無訛後始簽名
捺印」，江錦鴻亦已自承其二次警詢筆錄內容屬實，則縱認陳怡
龍對江錦鴻製作警詢筆錄時未經全程連續錄音或錄影，依前開說
明，仍難謂該警詢筆錄無證據能力；又第一審已傳喚證人張家誠
、吳文賢、蔣進弘、許峻銘踐行詰問程序，原審於審理時復將上
開證人之警詢或偵審筆錄對上訴人及其辯護人提示並告以要旨，
給予辯論之機會；再查獲之第一級毒品，不問屬於犯人與否，沒
收銷燬之，而犯販賣第一級毒品之罪者，其供犯罪所用或因犯罪
所得之財物，均沒收之，毒品危害防制條例第十八條第一項前段
、第十九條第一項分別定有明文。而上開第十九條第一項有關沒
收之規定，係刑法第三十八條第一項第二款、第三項之特別規定
，採義務沒收主義，故供犯該條項所列之罪所用之物，如屬於犯
人所有，即應沒收，如非犯人所有，則不在得予沒收之列。依原
判決合法認定之事實所載，上訴人二次販賣予江錦鴻之海洛因，
已屬江錦鴻所有，且未查獲，上訴人用以與綽號「阿龍」男子聯
絡之電話亦未認定屬其所有，原判決乃未將上開未查獲之海洛因
及電話諭知沒收銷燬或沒收；另原審已將在張家誠住處經警查扣
之粉末一包送請鑑定確屬海洛因，並已驗出其淨重及包裝重，且
該毒品已依法宣告沒收銷燬之，雖原判決之主文及事實欄未能詳
載該海洛因之純度，但此不影響該沒收銷燬之效力；原審係於九
十四年六月八日之審判期日對證人王志展為訊問調查，並無於準
備程序傳喚該證人訊問之情事，有原審卷附之準備程序筆錄、審
判程序筆錄可證。故其餘上訴意旨所指：陳怡龍對江錦鴻所製作
之警詢筆錄未經全程連續錄音，原審對證人張家誠等亦未踐行詰
問程序，且於準備程序對王志展為調查，原判決又未將上訴人販
賣予江錦鴻之海洛因及供其聯絡販賣海洛因之電話諭知沒收銷燬
或沒收，復未載明在張家誠住處查扣之海洛因純度，均屬違法云
云，不無誤會。綜上所述，本件上訴意旨所指，與法律規定得為
第三審上訴理由之情形不相適合，其上訴違背法律上之程式，應
予駁回。
據上論結，應依刑事訴訟法第三百九十五條前段，判決如主文。
中　　華　　民　　國　九十四　年　　十　　月　　二十　日
                      最高法院刑事第十二庭
                          審判長法官  謝　俊　雄
                                法官  陳　世　雄
                                法官  蘇　振　堂
                                法官  吳　信　銘
                                法官  徐　文　亮
      本件正本證明與原本無異
                                      書  記  官
中　　華　　民　　國　九十四　年　　十　　月　二十七　日
                                                      v
